【裁判字號】    89,訴,272
【裁判日期】    891117
【裁判案由】    誣告
【裁判全文】
臺灣新竹地方法院刑事判決                          八十九年度訴字第二七二號
    公  訴  人  臺灣新竹地方法院檢察署檢察官
    被      告  甲○○
右列被告因誣告案件，經檢察官提起公訴（八十九年度偵續字第一九號），本院判決
如左：
    主  文
甲○○意圖他人受刑事處分，向該管公務員誣告，處有期徒刑參月。緩刑貳年，緩刑
期內付保護管束。
    事  實
一、甲○○明知其妻鄭淑炫早於民國七十八年六月間離家、迄今下落不明，丁○○並
    無和誘、略誘鄭淑炫脫離家庭之行為，竟意圖使丁○○受刑事處分，具狀虛構丁
    ○○恐嚇鄭淑炫脫離家庭，而於八十八年三月十日 (起訴書誤載為同年月九日)
    向該管公務員即臺灣新竹地方法院檢察署檢察官誣告丁○○妨害家庭，旋於同年
    月三十日承辦檢察官偵訊時接續指訴：曾於八十七年九月間與其女王麗雲撞見丁
    ○○搭載鄭淑炫，丁○○恐嚇、強押鄭淑炫脫離家庭等語。
二、案經丁○○訴由臺灣新竹地方法院檢察署檢察官偵查起訴。
    理  由
一、訊據被告甲○○矢口否認有何誣告犯行，並辯稱告訴人丁○○確實有妨害家庭犯
    行，且伊與女兒王麗雲亦曾看見告訴人丁○○騎乘車牌號碼ＲＭＤ－六三○號機
    車搭載其妻鄭淑炫一次云云，惟查：
  (一)被告甲○○認為告訴人丁○○涉有妨害家庭犯行，並舉証係証人丙○○告知告
      訴人丁○○拐走鄭淑炫等語，已據証人丙○○於八十九年四月九日偵訊時結証
      否認，並証述：從未告訴被告甲○○關於告訴人丁○○拐走鄭淑炫情事，反倒
      是被告甲○○主動告知其妻鄭淑炫遭丁○○拐走，並要求伊幫忙質問丁○○有
      無此事等語，且丁○○涉嫌妨害家庭案件，已經臺灣新竹地方法院檢察署檢察
      官前往丁○○家中搜索，並未發現有何丁○○和誘、略誘鄭淑炫脫離家庭之事
      証，而於八十八年四月二十三日偵查終結並作成不起訴處分確定，有該不起訴
      處分書一件在卷可稽，堪認丁○○應無妨害家庭犯嫌。
  (二)被告甲○○於上開丁○○妨害家庭案件中指訴：曾與其女兒王麗雲共同看見丁
      ○○騎摩托車附車鄭淑炫云云，並舉傳証人王麗雲到庭作証，經比對二人關於
      丁○○搭載鄭淑炫情節，甲○○於本件八十八年七月二十七日供述：「‧‧‧
      我與女兒只撞見一次，在我家附近」等語，而王麗雲於上開丁○○妨害家庭案
      件 (臺灣新竹地方法院檢察署八十八年度偵字第二四○六號)中則証述：「有
      。我在被告 (指丁○○)家附近看到的」、「我看到二次，一次坐機車，一次
      坐計程車，都是和丁○○在一起」等語，有該該偵查筆錄在卷可稽 (八十八年
      度偵字第五四五二號偵查卷第八頁背面、第十三頁參照)是被告甲○○及証人
      王麗雲二人就看見丁○○搭載鄭淑炫之地點及次數均有出入，已啟疑竇。且觀
      証人王麗雲另於本院八十九年八月十五日審理時証述：曾看過丁○○搭載鄭淑
      炫二次，一次在七十七年間，一次在八十七年間等語，均在丁○○家附近撞見
      等語，按鄭淑炫係於七十八年六月間離家等情，已據被告甲○○於本院八十九
      年七月十一日審理時供承在卷，証人王麗雲卻陳述早於七十七年間即看見丁○
      ○搭載鄭淑炫，益見王麗雲所稱看見丁○○搭載鄭淑炫云云，應係附和其父即
      被告甲○○所為迴護之詞，尚不可採。再酌以被告甲○○供述丁○○搭載鄭淑
      炫之車牌號碼ＲＭＤ－六三○號機車，係案外人乙○○所有，而非告訴人丁○
      ○所有，亦經本院依職權函交通部公路局新竹區監理所新竹市監理站查明，有
      該監理站八十九年七月二十五日八九竹監新字第○四二九二號函暨機器腳踏車
      新領牌照登記書、汽機車過戶登記書等件在卷足憑，足証，被告甲○○指訴丁
      ○○騎乘ＲＭＤ－六三○號機車搭載鄭淑炫乙節，應屬虛構而與事實不符。
  (三)承上所述，告訴人劉生波應無和誘、略誘鄭淑炫脫離家庭等犯行，被告甲○○
      縱有懷疑丁○○妨害家庭，自應小心探訪求証，或尋求其他管道救濟，其竟不
      此之圖，虛構撞見丁○○搭載鄭淑炫等不實事項，進而誣指丁○○涉有恐嚇、
      強押鄭淑炫脫離家庭等妨害家庭犯行，其上開犯行，洵堪認定。
二、核被告甲○○所為係犯刑法第一百六十九條第一項之誣告罪。被告甲○○先具狀
    告訴，繼又接續於偵訊時以言語指訴，係屬一個誣告犯行之接續動作，應僅論以
    一個誣告罪。本院審酌被告甲○○於愛妻離家多年後，思妻成痴誤罹刑章，及其
    犯罪之手段、方法、所生危害及犯後態度等一切情狀，量處如主文所示之刑，以
    示懲儆。又被告甲○○前未曾受有期徒刑以上刑之宣告，亦有臺灣高等法院被告
    全國前案紀錄表在卷可稽，被告甲○○經此偵、審程序後，應能知所警愓，本院
    認為所宣告之刑以暫不執行為適當，爰併宣告緩刑二年，並於緩刑期內付保護管
    理，以啟自新，並督促日後能依循正當管道尋求救濟。
據上論斷，應依刑事訴訟法第二百九十九條第一項前段，刑法第一百六十九條第一項
、第七十四條第一款、第九十三條第一項，判決如主文。
本案經檢察官劉正穆到庭執行職務。
中      華      民      國    八十九    年      十一     月     十七    日
                              臺灣新竹地方法院刑事第二庭
                                  法  官  王  永  春
右正本證明與原本無異。
如不服本判決，應於判決送達後十日內，向本院提出上訴狀。
                                  法  官  馮  玉  玲
中      華      民      國    八十九    年      十一     月     十七    日
附錄本案論罪科刑法條：
刑法第一百六十九條第一項
意圖他人受刑事或懲戒處分，向該管公務員誣告者，處七年以下有期徒刑。


司法院資訊處製作；財團法人民間司法改革基金會備份。
